---
title: "file system operation"
---

## fs：tidyverseのファイル操作パッケージ

- [Cross-Platform File System Operations Based on 'libuv' • fs](https://fs.r-lib.org/)
- [Function reference • fs](https://fs.r-lib.org/reference/index.html)

[baseの方法](baseR.html)も`.Rprofile`とかでは必要になる。`file.path()`とか。

## baseRの関数との比較

### OS非依存でパスを表現

デリミタは常に`/`、OSに合わせて実際の操作をしてくれる。

### 関数がベクトル化されている

全ての関数がベクトル化されていて、複数のpathを入力として受けることができる（baseRは全部ではない）

```{r}
c("docs", "img") %>% 
  fs::dir_info() %>% 
  dplyr::sample_n(10)
```

### 常にpathを伝える予測しやすい返り値を戻す

pathはcharacterベクトル、`*_info`だとtibbleで返って来る。

```{r}
fs::dir_ls() %>% 
  dplyr::glimpse()
```

```{r}
fs::dir_info() %>% 
  dplyr::sample_n(10)
```

```{r}
fs::dir_info() %>% 
  names()
```

```{r}
fs::dir_info() %>% 
  dplyr::glimpse()
```

### はっきりfailしてくれる

`fs`による操作が失敗した場合は常にerrorを返す。baseRはwarningとOS依存のエラーコードを返すことが多く、エラーを見逃しやすい。

```{r, eval=FALSE}
fs::dir_ls("does_not_exist")
#> Error: [ENOENT] Failed to search directory 'does_not_exist': no such file or directory
```

```{r}
dir("does_not_exist")
```

あ、これはかなり大きい。

### どんな時でもUTF-8

baseRはOSのエンコードに依存する。

### 関数名がわかりやすい

- `path_*`はpath関連の操作
- `file_*`はファイル操作
- `dir_*`はディレクトリの操作
- `link_*`はリンクの操作

## `path`系関数

## 存在確認系

存在、アクセスなど

