---
title: "R雑多メモ"
---

## 不要なRオブジェクトを削除する

`rm()`ないし`remove()`でオブジェクトを指定する。オブジェクト1つを直接指定するなら`rm(x)`で、複数指定するなら`list = c("x", "y")`。`c(x, y)`だと`x`と`y`をくっつけたベクトルになるので注意。

```{r}
x <- c(1, 2)
y <- c(3, 4)

# rm(list = c(x, y))
#> Warning in rm(list = c(x, y)) : object '1' not found
#> Warning in rm(list = c(x, y)) : object '2' not found
#> Warning in rm(list = c(x, y)) : object '3' not found
#> Warning in rm(list = c(x, y)) : object '4' not found

rm(list = c("x", "y"))
```

現在のオブジェクトの一覧は`ls()`か`objects()`で得られる。どちらもbase関数で[全く同じもの](https://stackoverflow.com/questions/29602761/difference-between-ls-and-objects)なので、短い`ls()`を使えば良さそう。

```{r}
all.equal(body(objects), body(ls))
```

また、デフォルトでは`all.names = FALSE`となっているため、`.`で始まる隠しオブジェクトは出力されない。

```{r}
x <- c(1, 2)
y <- c(3, 4)

ls()
ls(all.names = TRUE)
```

オブジェクトを全部消したければ、通常は`rm(list = ls())`で良い。

```{r}
rm(list = ls())

ls()
ls(all.names = TRUE)
```


## 文字列を関数として評価する＠R

2018年9月9日 調べるのにめちゃめちゃハマった。
fig1a, fig1b, fig1c, fig1dみたいなグラフオブジェクトがある時に、これらをまとめて

    write_rds(fig1a, "data/fig1a.RDS")

みたいな処理をしたかったのだが、`map`や`for`ループでややろうとするもことごとくエラーか`"``fig1a``"`というも文字列オブジェクトを保存する結果になってしまった。

`eval + parse + text`か`eval + substitute + do.call`を用いることになる模様。前者はわかりやすいが遅くて非推奨？後者は`do.call`の勉強を兼ねてやって見る感じか。どうしても必要なところ以外はできるだけ`tidyverse`な感じでやっていきたい。

- [eval(parse(text=...))をモダンに書きたい - My Life as a Mock Quant](https://teramonagi.hatenablog.com/entry/20171224/1514080053)
- [eval + parse + text vs. eval + substitute + do.call | R | Kengo Nagashima - The Institute of Statistical Mathematics](http://nshi.jp/contents/r/eval/)

### `eval + parse + text`で処理

結局手が回らないのでこちらだけ。オブジェクトリストを取得して`fig[0-9]*`的なものだけ抜き出してリストを作成、それを`for`ループなどで処理。`%>%`で`eval(parse(text = .), envir = .GlovhbalEnv)`とか投げるとエラーが出て解決できなかったので諦めた。


#### `for`ループ版

リスト作ってforループという王道パターン。とはいえ実はほとんどforループ使っていなかったので良い練習に。

    figlist <- ls() %>% # オブジェクト一覧を取得
      str_subset("fig[0-9]") # fig（数字）任意のものを取得
    
    # figlistの各要素についてのforループ
    for (i in 1:length(figlist)) {
      # eval(parse(text = string))で文字列stringをコマンドとして実行する
      eval(parse(text = str_c(
        "write_rds(",
        figlist[i],
        ", \"data/",
        figlist[i],
        ".RDS\")"
      )))
    }


#### `purrr::walk()`版

`map()`だとなぜかplotがもう一度作成されて出力される。保存ももちろんできるけど。
仕方がないので`walk()`を使って保存だけ行わせ、さらにそのsilentな出力を利用して保存対象としたオブジェクトを根こそぎ`remove()`へ放り込むことに。パイプ内の実行になるので`envir = .GlobalEnv`がひ必要になった。


    # オブジェクトのリストを取得→fig[0-9]を選択→保存処理
    ls() %>%
      str_subset("fig[0-9]") %>% 
      # map()だとなぜかもう一度作図されてしまう？
      walk(~ eval(parse(text = str_c("write_rds(", ., ", \"data/", ., ".RDS\")")))) %>% 
      # walk()にしてsilentな出力（対象のオブジェクト）を削除してしまうことに
      # envir = .GlobalEnvがないとオブジェクトと環境が違うのでエラーに
      remove(list = ., envir = .GlobalEnv)


#### `rlang::eval_tidy`？

`eval()`も置き換えるならこれ？挙動が把握できずにギブアップ

## Rにおける暗号化・匿名化

Rの中で処理できる方法について

ハッシュ生成とsaltキーの付加
Opensslパッケージ（付随してshaとかmd5が使えるように）

    install.packages("openssl")

でsha256でsaltキー付きで生成とか？そのキーをランダムに生成する？
しかしsha256(x, key = KEY)のKEYはベクトル入力できない模様。forループ作るかいちいちやるかになりそう。

https://www.rdocumentation.org/packages/openssl/versions/0.9.9/topics/hashing

匿名化ID用のランダム文字列生成
匿名化ID用の文字列生成は以下のスレッドを参考に
https://stackoverflow.com/questions/42734547/generating-random-strings

「stringi」パッケージがtidyverseにも入っている「stringr」の上位互換（stringrがstringiのラッパーになっているらしい）なのでそれを使うのが一番よさそう。


    #  n個のlength文字数のランダムな文字ベクトルを生成
    stringi::stri_rand_strings(n = 10, length = 5)
    ## "imN8B" "ZP51E" "xf73X" "l2g3u" "Tc63B" "h1jW7" "PQf7Z" "f3Cl9" "2HZ9P" "o97aG"
    
    # 引数patternで使用する文字列を設定できる
    stringi::stri_rand_strings(n = 10, length = 5, pattern = "[a-zあ-ん]")

最初はアルファベット5文字、数字4つ、アルファベット、などなら以下のようなコードがあるらしい

    library(stringi)
    sprintf("%s%s%s", stri_rand_strings(5, 5, '[A-Z]'),
         stri_rand_strings(5, 4, '[0-9]'), stri_rand_strings(5, 1, '[A-Z]'))


    do.call(paste0, Map(stri_rand_strings, n=5, length=c(5, 4, 1),
               pattern = c('[A-Z]', '[0-9]', '[A-Z]')))


匿名化IDの表を印刷して、そこに本当のID、日付、必要なら氏名などを記載して鍵付きロッカー（個人情報保管用として定められたところ）へ

## Rで日本語出力


PDF（LaTeX）関連
標準で用いられる「pdflatex」は日本語が扱えないらしく、「XeLaTeX」を使うことになる。
macOSでLaTeXで先にLaTeXが利用できるようにしておく。

uriさんのlab.noteを参考に拡張して行くのが良さそう。
[RユーザーがLaTeXユーザーと仲良くするべき理由 - Qiita](https://qiita.com/uri/items/02883ef0f3e2962eac52)
[uribo/lab.note: Create Laboratory Note and Report Using R Markdown](https://github.com/uribo/lab.note)

この場合にはfont-awsomeをインストールしておく（ないとエラーになる）
[FortAwesome/Font-Awesome: The iconic SVG, font, and CSS toolkit](https://github.com/FortAwesome/Font-Awesome)

    brew tap caskroom/fonts
    brew cask install font-fontawesome
    
[ご注文はFont Awesomeですか？ 第1羽「ひと目で尋常でないスライドだと見抜いたよ」 - Qiita](https://qiita.com/izumin5210/items/83839616b149c907c3c3)
のようにLaTeXに限らずちょっとしたスライドなんかにも使えそう。

``` 
header-includes:
  - \usepackage{natbib}
  - \usepackage{fancyhdr}
  - \usepackage{fourier-orns}
  - \usepackage{lscape}
  - \usepackage{soul}
  - \pagestyle{fancy}
  - \usepackage{rotating}
  - \usepackage{scrextend}
  - \changefontsizes{12pt}
  - \usepackage{zxjatype} # Comment out when using Japanese.
  - \setjamainfont{Hiragino Kaku Gothic Pro} # Set for Japanese font.
  - \lhead{\slshape \rightmark} \rhead{\slshape \today}
  - \usepackage{fontspec, fontawesome} # require installed FontAwesome
  - \newcommand{\onmline}{{\LARGE \decofourleft \hspace{0.1cm} \hrulefill\hspace{0.2cm} \floweroneleft \floweroneright \hspace{0.2cm} \hrulefill \hspace{0.1cm} \decofourright}}
output:
  pdf_document:
    latex_engine: xelatex
    toc: yes
    toc_depth: 3
    highlight: tango
    fig_caption: yes
# bibliography: bibliography.bib ## ref) http://rmarkdown.rstudio.com/authoring_bibliographies_and_citations.html
mainfont: Times New Roman
# mathfont:
monofont: Ricty
```


以下はなくても行けてそう。

日本語文章の折り返しがうまくいかない
XeLaTeXは単語間のスペースを折り返し（改行）候補とするらしく、日本語だとうまくいかない。意図的に改行したい場合には半角スペースを2つ重ねる方法もあるとのことだが実用的ではない。

ヘッダーで改行の様式を指定することでうまく行く模様。

[Rmarkdownで日本語PDFを出力する - Qiita](https://qiita.com/Atsushi776/items/9ef1e5d744e2b91c61ee)

```
---
output:
  pdf_document:
    latex_engine: xelatex
documentclass: bxjsarticle
classoption: xelatex,ja=standard
geometry: no
---

---
output:
  pdf_document:
    latex_engine: xelatex
header-includes:
  - \usepackage{bookmark}
  - \usepackage{xltxtra}
  - \usepackage{zxjatype}
  - \usepackage[ipa]{zxjafont}
---
```


bxjsarticle
[CTAN: Package BXjscls](https://www.ctan.org/pkg/bxjscls)
CTAN: Package BXjsclsというXeLaTeXを含む多くのパッケージで日本語をうまく扱うためのパッケージに含まれる「bxjsarticle」を用いるのが良さそうだが、2016あたりからの記事では「subtitle」コマンドが二重に定義されていてエラーが出るとの記載が多い。

[R,knitPDF bxjsarticleを用いた際にサブタイトルでエラーが出る場合の対処法 | トライフィールズ](https://www.trifields.jp/how-to-resolve-if-an-error-occurs-in-the-subtitle-when-using-bxjsarticle-1936)
[RStudio で Rmd ファイルから日本語 PDF を作成する方法 | miyazakikenji](https://miyazakikenji.wordpress.com/2016/05/03/rstudio-%E3%81%A7-rmd-%E3%83%95%E3%82%A1%E3%82%A4%E3%83%AB%E3%81%8B%E3%82%89%E6%97%A5%E6%9C%AC%E8%AA%9E-pdf-%E3%82%92%E4%BD%9C%E6%88%90%E3%81%99%E3%82%8B%E6%96%B9%E6%B3%95/)

ZXjatypeパッケージ
[ZXjatype パッケージ ～XeLaTeX でまともな日本語組版を～ [電脳世界の奥底にて]](http://zrbabbler.sp.land.to/zxjatype.html)


標準のプロット関連



ggplot2関連



bookdownパッケージ関連

bookdownにする際はさらにややこしい問題がありそう。下記のはlualatexを使用している模様。
[kazutan/bookdown_ja_template: for bookdown starter kits for japanese.](https://github.com/kazutan/bookdown_ja_template)

## R用語集

### データ解析のための統計モデリング入門

データ解析のための統計モデリング入門 久保拓弥 岩波書店
R界隈では緑本と呼ばれてる？


